【裁判字號】    88,自,446
【裁判日期】    890323
【裁判案由】    誹謗
【裁判全文】
臺灣臺中地方法院刑事判決                          八十八年度自字第四四六號
    自  訴  人  甲○○
    代  理  人  丙○○
    被      告  丁○○
                謝珍緣
    共      同
    選任辯護人  陳益軒律師
    被      告  乙○○
右列被告等因誹謗等案件，經自訴人提起自訴，本院判決如左：
    主  文
丁○○、謝珍緣、乙○○共同違反事業不得為競爭之目的，而散布足以損害他人營業
信譽之不實情事之規定，各處拘役肆拾日，如易科罰金，均以參佰元折算壹日。謝珍
緣、乙○○均緩刑參年。
    事  實
一、丁○○（ＰＥＴＥＲ）、與謝珍緣（ＣＡＮＤＹ或ＪＥＮＥＦＦＥＲ）係兄妹關
    係，其二人之胞姊謝寶緣經營歌城有限公司（ＦＡＲ  ＥＡＳＴ  ＥＸＰＲＥＳ
    Ｓ，下稱歌城公司，營業處所為台中縣潭子鄉○○路○段三六號一樓），而甲○○則為寶維百貨行（ＰＯＷＥＲ  ＥＸＰＲＥＳＳ，設台中市○區○○路三段三
    八六之二號）之負責人，歌城公司與寶維百貨行皆從事在台菲勞匯款、托運之代
    辦業務，二者為競爭關係。丁○○、謝珍緣因事業競爭，竟夥同與其二人有犯意
    聯絡之歌城公司僱用之菲籍員工乙○○（ＥＬＶＩＳ，原任職於寶維百貨行），
    於民國八十八年三月六日晚上，在台中港大發廣播電台ＰＩＮＯＹ  ＭＡＧＩＣ
    節目中，共同意圖散布於眾，以英語及菲律賓語對話訪問方式指摘甲○○：「不
    一樣的匯率給客戶，尤其是那些工廠外勞匯率給的高，因為工廠外勞比較多，至
    於女傭和看護，匯率給的低，不但低而且計算經常有差錯，欺騙客戶，以為客戶
    不懂計算，例如今天的匯率是１：１７，但是給女傭的匯率是１：１６，不但匯
    率給的低，還用欺騙算法」、「到了菲律賓他們的匯款有折扣，經常有此種事情
    ，至少三百元至四百元披索（下同）」、「可能是有什麼遺傳性，他們是有貪污
    遺傳性」、「這邊給你很高的匯率，但是到了菲律賓再扣一百、二百、三百、五
    百，甚至一千元」等不實之流言，足以毀損甲○○之名譽、信用及損害寶維百貨
    行之營業信譽。
二、案經甲○○提起自訴。
    理  由
一、訊據被告丁○○、謝珍緣、乙○○固承認於前揭時地在廣播節目中陳述上開言論
    之事實，惟均矢口否認有何誹謗、妨害信用及損害營業信譽之犯行：被告丁○○
    、謝珍緣辯稱：伊二人是節目主持人，當時有聽眾ＣＡＬＬ  ＩＮ，伊二人是幫
    聽眾訪問被告乙○○，由乙○○澄清一些事實而已，並非蓄意誹謗及妨害自訴人
    信譽；被告乙○○辯稱：當時伊在歌城公司上班，老闆指示伊如此講各云云。然
    查：(一)右揭事實，業據自訴人甲○○及代理人丙○○指訴綦詳，且有錄音帶一捲
    、譯文二份、名片一紙附卷可稽。(二)被告等均係從事菲勞匯款、托運之代辦業務
    ，自應深知匯率於一日之內乃隨著時間、匯款金額大小等因素而浮動，並非固定
    不變，渠等空言自訴人具有貪污遺傳性，給予菲傭較低之匯率，並以計算錯誤之
    方式欺騙客戶，且在菲律賓方面扣款一百至一千元等不實情事，惟卻無法提出證
    據以證明渠等所言為真實，足見渠等顯係藉此傳述不實情事，損害自訴人之名譽
    、信用及商譽，以使歌城公司達到吸收客源之目的，至為明顯。即被告乙○○亦
    供稱：此事純係同行競爭，是丁○○之弟弟指示伊到廣播節目中如此講等語，益
    證被告三人顯係蓄意為之。被告三人前開所辯，純屬卸責之詞，均無足採。(三)證
    人即寶維百貨行已離職之員工陳秋霞雖證稱：本來菲律賓方面不能再收取費用，
    但有時負責送款者會私下扣幾百元或一千元左右，因曾有人打電話要求補差額云
    云，惟證人陳秋霞係由被告丁○○自行帶同到庭，且據自訴人陳稱證人陳秋霞係
    因行為不檢而遭自訴人解僱，是其證言自難期於公正、客觀，尚不足為有利於被
    告等人之認定。況扣款既係菲方送款者私下所為，亦不應歸責於自訴人。(四)再者
    ，歌城公司與自訴人經營之寶維百貨行均係以台中、彰化地區之菲勞為營業對象
    ，二者屬競爭關係，被告三人於針對菲勞所作之廣播節目中，散布上開不實之言
    論，自足以損害自訴人之名譽、信用及營業信譽。事證明確，被告三人犯行均堪
    以認定。
二、核被告三人所為，均係犯刑法第三百十條第一項之毀謗罪、同法第三百十三條之
    妨害信用罪，以及違反公平交易法第二十二條之規定，應依同法第三十七條之規
    定論處。被告三人之間，有犯意之聯絡及行為之分擔，均為共同正犯。又被告三
    人係以一行為觸犯上開三罪名，為想像競合犯，均應依刑法第五十五條之規定，
    從較重之違反公平交易法罪處斷。爰審酌被告丁○○係居於主導角色，被告謝珍
    緣參與程度較低，被告乙○○為受僱人，僅係聽命於僱主之指示行事，及其三人
    犯罪之動機、目的、手段、所生危害、犯罪後之態度等一切情狀，各量處如主文
    所示之刑，並均諭知易科罰金之折算標準。末查被告謝珍緣、乙○○均未曾受有
    期徒刑以上刑之宣告，有台灣高等法院被告全國前案紀錄表在卷可按，其二人犯
    罪情節較輕，經此審理程序教訓，當知警惕而無再犯之虞，本院綜核各情認其二
    人所受刑之宣告，以暫不執行為適當，均併予宣告緩刑三年，以啟自新。
三、自訴意旨另以：被告三人於前述廣播節目中另指摘：自訴人匯款有延誤之現象，
    且被告等人係連續於前開廣播節目中陳述不實言論，因認被告三人另涉有犯刑法
    第三百十條第一項之毀謗罪嫌、同法第三百十三條之妨害信用罪嫌，以及違反公
    平交易法第二十二條之規定，且係連續犯云云。經查，證人ＭＥＤＲＡＮＯ  Ｙ
    ＶＥＴＴＥ證稱：伊曾委託朋友至寶維百貨行匯款二次，第一次約遲延十天，第
    二次約遲延二星期才收到匯款等語，即自訴人聲請傳喚之證人ＱＵＯＮＧ  ＲＥ
    ＢＥＣＣＡ  ＢＵＥＮＡＯＢＲＡ亦證稱：匯款有時候會較慢，但問題都發生在
    菲律賓方面等語，足證被告等所稱自訴人匯款有延誤現象一事，尚非子虛。次查
    ，自訴人雖指稱被告等連續於前開廣播節目中陳述不實言論，惟迄本案辯論終結
    止，除前開八十八年三月六日之部分外，自訴人迄未能提出其他日期之事證以供
    查證，此外，復查無其他積極證據足認被告等有何此部分犯行。此部分既不能證
    明被告犯罪，原應就此為諭知無罪之判決，惟因自訴人認此部分與前開論罪科刑
    部分，分別係屬實質上一罪及裁判上一罪關係，爰不另為無罪之諭知。
四、被告丁○○、謝珍緣雖另辯稱：自訴人提起本件自訴後，經本院依自訴人陳報之
    地址台中市○區○○路三段二八六之二號送達傳票（寄存於台中市警察局第三分
    局正義派出所），因無正當理由不到庭，業已撤回自訴論云云。惟按刑事訴訟法
    第三百三十一條第一項前段規定之「以撤回自訴論」，須自訴人經合法傳喚，無
    正當理由不到庭或到庭不為陳述，始足當之。經查自訴人之正確地址應為台中市
    ○區○○路三段三八六之二號，此有營利事業登記證一紙附卷可參，是本院前開
    傳票既未合法送達自訴人，自難以撤回自訴論，附此敘明。
據上論斷，應依刑事訴訟法第三百四十三條、第二百九十九條第一項，公平交易法第
三十七條、刑法第十一條前段、第二十八條、第三百十條第一項、第三百十三條、第
五十五條、第四十一條、第七十四條第一款，罰金罰鍰提高標準條例第一條前段、第
二條，判決如主文。
中      華      民      國      八十九      年      三      月  二十三  日
                                    臺灣臺中地方法院刑事第二庭
                                       法  官 陳  文  燦
右正本證明與原本無異。
如不服本判決，應於送達後十日內向本院提出上訴狀（須附繕本），上訴於台灣高等
法院台中分院。
                                        書記官
中      華      民      國      八十九      年     三      月   二十三  日
附錄論罪科刑法條
刑法第三百十條第一項：
意圖散布於眾，而指摘或傳述足以毀損他人名譽之事者，為誹謗罪，處一年以下有期
徒刑、拘役或五百元以下罰金。
刑法第三百十三條：
散布流言或以詐術損害他人之信用者，處二年以下有期徒刑、拘役或科或併科一千元
以下罰金。
公平交易法第二十二條：
事業不得為競爭之目的，而陳述或散布足以損害他人營業信譽之不實情事。
公平交易法第三十七條：
違反第二十二條之規定者，處行為人二年以下有期徒刑、拘役或科或併科新臺幣五十
萬元以下罰金。


司法院資訊處製作；財團法人民間司法改革基金會備份。
